【裁判字號】    90,訴,1002
【裁判日期】    900705
【裁判案由】    違反槍砲彈藥刀械管制條例等
【裁判全文】
臺灣臺中地方法院刑事判決                          九十年度訴字第一二號
    公  訴  人  台灣台中地方法院檢察署檢察官
    被      告  乙○○
右列被告因違反槍砲彈藥刀械管制條例等案件，經檢察官提起公訴（八十九年度偵字
第一七六七四號），本院判決如左：
    主  文
乙○○未經許可，持有子彈，處有期徒刑肆月，如易科罰金，以參佰元折算壹日；又
未經許可，持有刀械，處有期徒刑參月，如易科罰金，以參佰元折算壹日，蝴蝶刀與
藍波刀各壹把，均沒收；又變造國民身分證與汽車駕駛執照，足以生損害於公眾及他
人，處有期徒刑貳月，如易科罰金，以參佰元折算壹日，變造「丙○○」國民身分證
及「甲○○」國民身分證與汽車駕駛執照上之照片各壹張，均沒收。主刑部分應執行
有期徒刑捌月，如易科罰金，以參佰元折算壹日。
    事  實
一、乙○○分別於民國八十四年初、八十九年三、四月間起，未經許可，無故於其台
    中縣豐原市○○路○段六巷十一弄八號住處持有藍波刀一把、具殺傷力之改造玩
    具子彈一顆、蝴蝶刀一把；並意圖為自己不法之所有，自八十九年六月間起，先
    後在不詳地點，拾獲張靜薇、王燕霖、丙○○、楊淑妍等人遺失或失竊之國民身
    分證及甲○○遺失之國民身分證及汽車駕駛執照後即逕予侵占入己，並於其上開
    住處同時換貼自己之照片於丙○○之國民身分證及甲○○之國民身分證與汽車駕
    駛執照上加以變造，足以生損害於丙○○、甲○○及戶政機關與監理機關分別對
    戶政與監理業務管理之正確性。嗣於八十九年八月二十四日二十時四十分許，經
    警持台灣台中地方法院檢察署檢察官核發之搜索票在台中縣豐原市○○路○段六
    巷十一弄八號乙○○之前開現住處查獲，並當場扣得前揭國民身分證五張、汽車
    駕駛執照一張、藍波刀一支、蝴蝶刀一支及改造玩具子彈三顆（其中一顆經送鑑
    驗認具殺傷力，其餘二顆認不具殺傷力）。
二、案經台中縣警察局豐原分局報請臺灣臺中地方法院檢察署檢察官偵查起訴。
    理  由
一、右開事實，業據被告乙○○於本院審理中供承不諱，核與被害人張靜薇、王燕霖
    、丙○○、楊淑妍、甲○○等於警訊中所指述之情節大致相符，並有為警於其住
    處所查獲各該被害人遺失或失竊之國民身分證五張、駕駛執照一張，及藍波刀、
    蝴蝶刀各一把及改造玩具子彈三顆等扣案可資佐證；且該等扣案之藍波刀及蝴蝶
    刀各一把送鑑驗認定，均係屬槍砲彈藥刀械管制條例管制之刀械，又改造玩具子
    彈三顆經送鑑定，其中一顆經試射擊發確具有殺傷力，分別有台中縣警察局八十
    九年九月十三日（八九）中縣警保民字第一○九八四號函及內政部警政署刑事警
    察局八十九年九月十一日刑鑑字第一三一三二五號鑑驗通知書附卷可稽，本件事
    證明確，被告犯行洵堪認定。
二、核被告所為，分別係犯槍砲彈藥刀械管制條例第十二條第四項未經許可持有子彈
    、同條例第十四條第三項未經許可持有刀械、刑法第三百三十七條侵占遺失物、
    同法第二百十二條變造特種文書等罪。被告前揭以一行為同時變造國民身分證與
    駕駛執照，乃一行為觸犯數個相同之罪名，為想像競合犯；又其上開所犯侵占遺
    失物與變造特種文書二罪間，有方法結果之牽連關係，為牽連犯，均應從一重處
    斷。又所犯未經許可持有子彈、未經許可持有刀械與變造特種文書各罪間，犯意
    各別，罪名有異，應予分論併罰。爰審酌被告之品行、本件犯罪之動機、目的、
    手段、所生危害及犯罪後之態度等一切情狀，就所犯各罪分別量處如主文所示之
    刑，及均諭知易科罰金之折算標準（按本件被告行為後，刑法第四十一條業於九
    十年一月十日修正公布，同年月十二日生效，修正後刑法第四十一條第一項前段
    規定「犯最重本刑為五年以下有期徒刑以下之刑之罪，而受六個月以下有期徒刑
    或拘役之宣告，因身體、教育、職業、家庭之關係或其他正當事由，執行顯有困
    難者，得以一元以上三元以下折算一日，易科罰金。」，與修正前刑法第四十一
    條規定「犯最重本刑為三年以下有期徒刑以下之刑之罪，而受六個月以下有期徒
    刑或拘役之宣告，因身體、教育、職業、家庭之關係，執行顯有困難者，得以一
    元以上三元以下折算一日，易科罰金。」不同。比較新舊法結果，以新法較有利
    於行為人，故依刑法第二條第一項前段規定，本件關於被告未經許可持有子彈部
    分自應適用裁判時之法律即修正後刑法第四十一條第一項前段之規定，得為諭知
    易科罰金之折算標準，併此敘明），並定期應執行之刑，及復就所定應執行之刑
    ，諭知易科罰金之折算標準，以示懲儆。扣案之藍波刀、蝴蝶刀各一把皆係違禁
    物（另扣案之改造子彈三顆，其中二顆經送驗不具殺傷力；一顆雖有殺傷力，然
    已經經送驗試射擊發，僅餘彈殼，不具有殺傷力，皆已非屬違禁物），應依法宣
    告沒收；扣案變造「丙○○」國民身分證及「甲○○」國民身分證與汽車駕駛執
    照上之乙○○照片各壹張，為被告所有供本件犯罪所用，亦依法併與宣告沒收。
據上論斷，應依刑事訴訟法第二百九十九條第一項前段，槍砲彈藥刀械管制條例第十
二條第四項、第十四條第三項，刑法第十一條前段、第二條第一項前段、第二百十二
條、第三百三十七條、第五十五條、修正後第四十一條第一項前段、第五十一條第五
款、第三十八條第一項第一款、第二款，罰金罰鍰提高標準條例第一條前段、第二條
，判決如主文。
中      華      民      國      九十    年      七      月      五      日
                                台灣台中地方法院刑事第三庭
                                        法  官  張  智  雄
右正本證明與原本無異。
如不服本判決，應於判決送達後十日內向本院提出上訴狀，上訴於臺灣高等法院臺中
分院( 須附繕本 )。
                                        書記官
中      華      民      國      九十    年      七      月      九      日
附錄論罪科刑法條
所犯法條：
刑法第二百一十二條：偽造、變造護照、旅券、免許證、特許證及關於品行、能力服
務或其他相類之證書、介紹書，足以生損害於公眾或他人者，處一年以下有期徒刑、
拘役或三百元以下罰金。
中華民國刑法第三百三十七條
意圖為自己或第三人不法之所有，而侵占遺失物、漂流物或其他離本人所
持有之物者，處五百元以下罰金。
槍砲彈藥刀械管制條例第十二條
未經許可，製造、販賣或運輸子彈者，處一年以上七年以下有期徒刑，併
科新台幣五百萬元以下罰金。
未經許可，轉讓、出租或出借子彈者，處六月以上五年以下有期徒刑，併
科新台幣三百萬元以下罰金。
意圖供自己或他人犯罪之用，而犯前二項之罪者，處三年以上十年以下有
期徒刑，併科新台幣七百萬元以下罰金。
未經許可，持有、寄藏或意圖販賣而陳列子彈者，處五年以下有期徒刑，
併科新台幣三百萬元以下罰金。
第一項至第三項之未遂犯罰之。
槍砲彈藥刀械管制條例第十四條
未經許可，製造、販賣或運輸刀械者，處三年以下有期徒刑，併科新台幣
一百萬元以下罰金。
意圖供自己或他人犯罪之用，而犯前項之罪者，處六月以上五年以下有期
徒刑，併科新台幣三百萬元以下罰金。
未經許可，持有或意圖販賣而陳列刀械者，處一年以下有期徒刑、拘役或
新台幣五十萬元以下罰金。
第一項及第二項之未遂犯罰之。


司法院資訊處製作；財團法人民間司法改革基金會備份。
